臺灣南投地方法院刑事判決
                                      109年度易字第194號
公  訴  人  臺灣南投地方檢察署檢察官 
被      告  唐雅玲


選任辯護人  陳榮輝律師
上列被告因業務過失重傷害案件，經檢察官提起公訴（109年度
偵字第54號），本院判決如下：
    主  文
唐雅玲犯業務過失傷害致人重傷罪，處有期徒刑陸月，如易科罰
金，以新臺幣壹仟元折算壹日。
    犯罪事實
一、唐雅玲自民國108年3月11日至108年6月5日止，在址設南投
    縣○○鎮○○路0段000號之松益製香工藝坊擔任員工，負責操作
    貢香射出機器製作貢香，為從事業務之人；李沛芸為松益製
    香工藝坊負責人葉松益之妻。唐雅玲於108年5月22日14時56
    分許，操作貢香射出機臺後清理餘料時，明知於清理貢香機
    臺餘料前，應先關閉電源停止機械運轉，以防止人員碰觸該
    機臺之感應開關進而使貢香機臺啟動運轉，而依當時情形，
    並無不能注意之情事，竟疏未注意及此，適李沛芸協助清理
    貢香機臺將右手伸入機臺之壓力桶清理餘料之際，唐雅玲未
    先關閉電源，又不慎碰觸該機臺之感應開關，致貢香機臺之
    製香流程啟動，壓力桶之壓力棒(該裝置之作用係將壓力桶
    內之香料往前推送，以供後續沾裹竹子體)往前擠壓至李沛
    芸之右上臂，造成李沛芸之右上臂受有完全創傷性截斷之傷
    害，經復健治療後，其右上臂及右手機能仍無法執行寫字、
    端碗、提重物等日常事物，而受有功能嚴重減損之重傷害。
二、案經李沛芸告訴及南投縣政府警察局埔里分局報告臺灣南投
    地方檢察署檢察官偵查起訴。
    理  由
一、本判決以下認定犯罪事實所引用之被告以外之人於審判外之
    言詞或書面陳述等供述證據，被告、公訴人及辯護人知悉有
    第159 條第1 項不得為證據之情形，於言詞辯論終結前未聲
    明異議，本院審酌各該證據作成時之情況，核無違法不當或
    證明力明顯過低之瑕疵，亦認以之作為證據應屬適當，是依
    刑事訴訟法第159 條之5第2項之規定，認均有證據能力。至
    其餘資以認定被告犯罪事實之非供述證據，查無違反法定程
    序取得之情形，依刑事訴訟法第158 條之4 反面解釋，亦具
    證據能力。
二、認定犯罪事實所憑證據及理由
　㈠訊據被告唐雅玲就上揭犯罪事實坦承不諱，復經證人即告訴
　　人李沛芸於警詢及偵查中之指訴，及證人葉松益於偵查中之
    證述（參見警卷第6至11頁；偵卷第9至12、36至41、89至90
    頁）明確，並有松益製香工藝坊商業登記基本資料查詢結果
    1份、勞動部職業衛生安全署勞職中5字第1080413609號函檢
    附之工作場所發生受傷職業災害檢査報告表1份、勞動部職
    業安全衛生署（中區職業安全衛生中心）勞動檢查結果通知
    書、監督改善通知書、談話紀錄各1份（見他卷第10至11、1
    3至16、17至21頁；本院卷第123至124頁）、案發機臺、案
    發現場畫面及告訴人傷勢照片30張、臺灣南投地方檢察署勘
    驗筆錄1份、機臺電源總開關及警示公告照片2張（見警卷第
    17至22頁；他卷第12、22頁；偵卷第17至23頁）在卷可參；
    而告訴人受有右側上臂完全創傷性截斷之傷害，亦有南投縣
    政府消防局救護紀錄表、埔基醫療財團法人埔里基督教醫院
    （下稱埔基醫院）病患初診基本資料、急診評估單、急診護
    理紀錄單各1份、門急診病歷00份、告訴人案發時傷勢照片2
    張、長庚醫療財團法人林口長庚紀念醫院（下稱林口長庚醫
    院）108年11月14日診斷證明書1份（見警卷第14頁；偵卷第
    56至77頁）附卷為憑，可認被告上開任意性自白與事實相符
    ，堪以採信。
　㈡按毀敗或嚴重減損一肢以上之機能，為重傷害，刑法第10條
    第4項第4款定有明文。查告訴人因本案事故，受有右側上臂
    完全創傷性截斷之傷害，嗣於埔基醫院接受復健治療，其右
    側肘關節屈曲動作，其力量無法在對抗重力之狀況下完成肘
    關節屈曲之完整活動程度，依徒手肌力測試，其肘關節屈曲
    力量為2分，其右側手指部分，第二指可以完成主動伸展動
    作，其餘四指指頭力量微弱，無法完成手部之功能性動作，
    亦無法執行寫字、端碗、提重物，依目前之醫療技術無法回
    復至原有功能，有埔基醫院埔基病歷字第1100023832B號函
    暨告訴人歷次門急診病歷、放射線檢查報告、檢驗報告單、
    甲狀腺超音波檢查報告各1份（見本院卷第251至323頁）在
    卷可佐，又告訴人於林口長庚醫院就診評估，其手腕及手指
    活動度受限，無法自主伸展，仍待神經恢復，亦有林口長庚
    醫院長庚院林字第1101151340號函暨告訴人之病歷資料各1
    份（見本院卷第325至340頁）附卷可參，是告訴人之右上臂
    及右手依目前醫療技術無法恢復至原有功能，其所受之傷害
    ，自合於刑法第10條第4項第4款所列舉之一肢機能嚴重減損
    之重傷害。而被告上開業務過失行為，與告訴人受有上揭重
    傷害結果，具有相當因果關係，被告自應負業務過失傷害致
    人重傷責任。 　　
　㈢綜上所述，本案事證明確，被告上開犯行洵堪認定，應依法
　　論科。
三、論罪科刑
　㈠按行為後法律有變更者，適用行為時之法律，但行為後之法
    律有利於行為人者，適用最有利於行為人之法律，刑法第2
    條第1項定有明文。本案被告行為後，刑法第284條業於108
    年5月29日修正公布，並於同年月31日生效施行。修正前刑
    法第284條規定「（第1項）因過失傷害人者，處6月以下有
    期徒刑、拘役或5百元以下罰金，致重傷者，處1年以下有期
    徒刑、拘役或5百元以下罰金」、「（第2項）從事業務之人
    ，因業務上之過失傷害人者，處1年以下有期徒刑、拘役或1
    千元以下罰金，致重傷者，處3年以下有期徒刑、拘役或2千
    元以下罰金」，修正後刑法第284條則刪除業務過失傷害罪
    及業務過失傷害致人重傷罪，並規定「因過失傷害人者，處
    1年以下有期徒刑、拘役或10萬元以下罰金，致重傷者，處3
    年以下有期徒刑、拘役或30萬元以下罰金」。經比較新舊法
    結果，修正後刑法第284條規定刪除業務過失傷害罪及業務
    過失傷害致人重傷罪，並提高過失傷害罪及過失傷害致人重
    罪之有期徒刑與罰金刑之最高刑度，且罰金刑之最高刑度較
    修正前刑法第284條第2項業務過失傷害罪及業務過失致人重
    傷罪之罰金刑為重，是修正後之規定並未較有利於被告，依
    刑法第2條第1項前段規定，應適用被告行為時即修正前刑法
    第284條第2項規定。
　㈡核被告所為，係犯修正前刑法第284條第2項後段業務過失傷
    害致人重傷罪。本案事故發生後，告訴人於108年11月19日
    向警方提出對被告之過失重傷害告訴，斯時警員已發覺被告
    有犯罪嫌疑，是被告並無刑法第62條自首規定之適用，附此
    敘明。
  ㈢爰審酌被告負責操作貢香機臺，竟疏未注意他人清理貢香機
    臺前，應先關閉電源，又不慎碰觸機臺感應裝置，致發生本
    件事故，顯屬不該；被告犯後坦承犯行，雖有意願賠償告訴
    人損害，然告訴人復健過程漫長，雙方始終無法就和解金額
    達成共識之態度，以及告訴人請求從重量刑之意見（參見本
    院卷第357頁），暨被告前無犯罪科刑紀錄之素行，有臺灣
    高等法院被告前案紀錄表在卷可佐，其自陳二專畢業之智識
    程度，目前無業，僅依賴丈夫收入，需扶養2名子女之經濟
    及家庭生活狀況，及被告患有疾病，有彰化基督教醫療財團
    法人彰化基督教醫院診斷證明書2份（見本院卷第201至203
    頁）在卷可參之一切情狀，量處如主文所示之刑，並諭知易
    科罰金之折算標準。
據上論斷，應依刑事訴訟法第299 條第1項前段，判決如主文。
本案經檢察官陳豐勳提起公訴，檢察官張弘昌、黃淑美到庭執行
職務。
中　　華　　民　　國　　111 　年　　2 　　月　　16　　日
　　　　　　　　　刑事第三庭  法　官  顏代容
以上正本與原本無異。
如不服本判決應於收受送達後20日內向本院提出上訴書狀，並應
敘述具體理由；其未敘述上訴理由者，應於上訴期間屆滿後20日
內向本院補提理由書（均須按他造當事人之人數附繕本）「切勿
逕送上級法院」。
告訴人或被害人如對於本判決不服者，應具備理由請求檢察官上
訴，其上訴期間之計算係以檢察官收受判決正本之日期為準。
                              書記官  藍建文
中　　華　　民　　國　　111 　年　　2 　　月　　17　　日
附錄論罪科刑法條全文：　
修正前刑法第284條
因過失傷害人者，處六月以下有期徒刑、拘役或五百元以下罰金
，致重傷者，處一年以下有期徒刑、拘役或五百元以下罰金。
從事業務之人，因業務上之過失傷害人者，處一年以下有期徒刑
、拘役或一千元以下罰金，致重傷者，處三年以下有期徒刑、拘
役或二千元以下罰金。